臺灣嘉義地方法院刑事判決
110年度訴字第635號
公  訴  人  臺灣嘉義地方檢察署檢察官
被      告  洪嘉順


上列被告因違反護照條例等案件，經檢察官提起公訴（110年度
偵緝字第434號、第435號），本院判決如下：
    主  文
甲○○犯侵占罪，處有期徒刑參月，如易科罰金，以新臺幣壹仟元
折算壹日；又共同犯護照條例第三十一條第一款將護照交付他人
以供冒名使用罪，處有期徒刑伍月，如易科罰金，以新臺幣壹仟
元折算壹日。應執行有期徒刑柒月，如易科罰金，以新臺幣壹仟
元折算壹日。
    犯 罪 事 實
一、甲○○於民國108年9月29日23時許，在嘉義縣○○鄉○○村○○0號
    向乙○○以工作之需借用車牌號碼000-0000號普通重型機車，
    並口頭約定乙○○若須使用該車時，甲○○須馬上還車，然於同
    年10月3日乙○○至甲○○租屋處及撥打電話要求還車，甲○○竟
    意圖為己不法之所有，易持有為所有之侵占犯意而將其所借
    用並持有之上開機車侵占入己，拒不交還予乙○○。嗣於同年
    10月18日17時許，乙○○在嘉義市○區○○路000號自行尋獲上開
    機車。
二、甲○○於108年8、9月間，取得丙○○(已另案不起訴處分確定)
    交其代辦赴大陸地區簽證之護照（護照號碼：000000000號
    ，姓名：丙○○，英文姓名：HUANG CHING HSIANG，國籍：中
    華民國，性別：男，身分證統一編號，Z000000000號，出生
    日期：71年9月13日，發照日期：105年3月17日）後，嗣因
    丙○○變卦未能與甲○○及乙○○同赴大陸地區開設金融帳戶，甲○○竟基於侵占及將護照提供他人冒名使用之犯意，未將前開
    護照交還與丙○○反將之交付予真實姓名年籍不詳之成年人(
    無證據證明有三人以上)，以供他人偷渡冒名使用，足以生
    損害於主管機關對於護照管理正確性。嗣一名真實姓名年籍
    不詳之男子於109年1月13日，持遭變造上開丙○○護照，冒稱
    「丙○○」自西班牙搭機前往愛爾蘭時，為愛爾蘭機場移民署
    官員當場查獲，復由外交部領事事務局函轉內政部移民署國
    境事務大隊，始循線查悉上情。
三、案經乙○○訴由嘉義縣警察局中埔分局報告及內政部移民署國
    境事務大隊移送臺灣嘉義地方檢察署檢察官偵查起訴。
    理  由
一、刑事訴訟法第159條之5規定，被告以外之人於審判外之陳述
    ，雖不符前4條之規定，而經當事人於審判程序同意作為證
    據，法院審酌該言詞陳述或書面陳述作成時之情況，認為適
    當者，亦得為證據。當事人、代理人或辯護人於法院調查證
    據時，知有第159條第1項不得為證據之情形，而未於言詞辯
    論終結前聲明異議者，視為有前項之同意。本判決以下所引
    用之傳聞證據，檢察官、被告及其辯護人於審判程序同意有
    證據能力(見本院卷第142頁)。另其餘本判決所採之非供述
    證據亦均經法定程序取得，無不得為證據之情形，自均有證
    據能力。
二、訊據被告對於犯罪事實一之侵占犯行於偵查及本院審理中均
    坦承不諱(見偵緝字第434號卷第51頁、本院卷第139頁、第1
    93頁)；對於犯罪事實二部分矢口否認有何侵占或將護照提
    供他人冒名之犯行，並辯稱：根本沒見過丙○○，也沒有碰過
    丙○○的護照及自己的護照是交給乙○○一起前往大陸地區辦理
    金融帳戶，是乙○○那邊的人幫我繳護照的錢、給機票，回來
    臺灣，乙○○就說護照先放他那邊，我的護照後來就不知道跑
    去哪邊等語(見本院卷第140頁)。經查：
(一)犯罪事實一之侵占部分：除據被告坦承不諱，核與證人即告
    訴人乙○○於警偵中證稱相符(見嘉中警偵字第1090022907號
    卷第1頁至第2頁；偵緝字第434號卷第77頁)，此外復有嘉義
    縣警察局車輛協尋電腦輸入單、失車-案件基本資料詳細畫
    面報表、車輛詳細資料報表各1份在卷可憑(見嘉中警偵字第
    1090022907號卷第3頁至第5頁)，足認被告任意性自白與事
    實相符，此部分事實應可認定。
(二)犯罪事實二之侵占及將護照提供他人冒名使用部分：
 1、業據證人丙○○於警偵及本院審理中證稱：大概108年8至9月
    間，我朋友乙○○與乙○○的朋友甲○○約在嘉義市區，他們說要
    去大陸開設金融帳戶，我就答應他們一起去，他們說要把護
    照跟台胞證交給他們去買機票，後來就把護照及台胞證交給
    他們，當時甲○○有跟我說看開幾戶來算賺多少錢，去一趟可
    以賺2萬左右，機票及住宿會由他們支付，我是跟他們約在
    嘉義市西區興達路的路邊，我把我的護照及台胞證交給他們
    ，但後來我自己之前有去大陸那邊開設金融帳戶，再加上我
    自己卡到案件，所以我打電話跟甲○○說不去了，並跟甲○○要
    我的護照，但甲○○跟我說護照已經交到上面，不在他手上，
    等他出國回來，上面有把護照還給他後，他會把護照還我，
    後來就連絡不上，LINE也被封鎖，電話號碼也打不通，我有
    請乙○○聯繫，乙○○也聯繫不上等語(見110年4月27日移署境
    桃特字第1108054243號卷第2頁至第3頁；偵字第4398號卷第
    19頁；本院卷第185頁至第190頁)另於本院審理中就交護照
    給被告及與被告認識之細節證稱：交付的時間我已經忘記了
    ，但我記得在小北百貨，交護照給被告，而乙○○在旁邊而已
    ，沒有什麼講話，因為在電話中就已經跟被告講好了，當天
    被告是跟乙○○一起來小北百貨；被告認識我，我是透過乙○○
    認識被告，還有跟被告一起到過朋友中埔的車行等語(見本
    院卷第187頁、第190頁)，除於警偵審均陳證稱一致外，且
    就與被告相識與曾去過的地點等細節均可交代明確，且前往
    地點並非一般常見的超商、郵局等日常會前往之點，亦核與
    被告陳稱確有與證人乙○○一同前往中埔車行等語相符(見本
    院卷第190頁)。況被告陳稱與證人丙○○並不認識，證人丙○○
    自無動機陷害被告，且證人丙○○亦有敘及係證人乙○○及被告
    一同邀集證人丙○○一同前往開設帳戶，並無刻意掩護證人乙○○之情。
 2、證人乙○○於警偵及本院審理中證稱：當時有看到證人丙○○將
    護照交給甲○○，我們要去辦護照之前，三個人有約在大賣場
    ，丙○○在大賣場將護照交給被告，我是跟被告一起出來，之
    前說是在嘉義市西區興達路路邊見面是正確的，我是跟被告
    一起去賣場，丙○○交護照給被告時有無說什麼我忘記了等語
    (見110年4月27日移署境桃特字第1108054243號卷第12頁至
    第15頁；偵緝字第434號卷第79頁；本院卷第179頁至第181
    頁)，亦與證人丙○○證稱交付護照的地點及場景均相符，且
    證人乙○○之機車於犯罪事實一所示時點遭侵占而無法取回，
    亦與證人丙○○證稱有透過證人乙○○聯繫被告但不得情節相符
    ，足證證人二人所述應可採信，此外復有旅客出入境紀錄查
    詢、護照申請書、國人護照資料查詢及Fraudulent Use Of 
    TWN Documents : September 0000-January 2020表各1份(
    見110年4月27日移署境桃特字第1108054243號卷第5頁至第9
    頁、第16頁)在卷可憑，此部分事實應可認定，被告辯稱尚
    無可採。　
三、綜上，被告犯行洵堪認定，應依法論科。　　
四、論罪科刑：
(一)被告甲○○行為後，刑法第335條之罰金刑部分，固於108年12
    月25日修正公布，並自同年月27日生效施行，然修正前該條
    文之罰金數額本應依刑法施行法第1條之1第2項前段規定提
    高為30倍，本次修法僅係將上開條文之罰金數額調整換算後
    予以明定，故修正前後之罰金刑度實質上相同，非屬法律有
    變更，並無新舊法比較適用之問題，爰逕行適用修正後之規
    定。
(二)核被告於犯罪事實一所為，係犯刑法第335條第1項之侵占罪
    ；犯罪事實二所為係犯刑法第335條第1項及護照條例第31條
    第1款將護照交付他人以供冒名使用罪。公訴意旨已於犯罪
    事實記載「未將前開護照交還與黃景翔」之侵占事情，僅漏
    論以刑法第335條第1項之侵占罪，並經本院於審理中告知(
    見本院卷第194頁)，無礙被告之防禦權，自得併與審理。被
    告與真實年籍、姓名不詳之成年人就護照交付他人以供冒名
    使用部分，有犯意聯絡及行為分擔，為共同正犯。被告於犯
    罪事實二，以一行為觸犯數罪名，為想像競合犯，應依刑法
    第55條規定，從一重論以護照條例第31條第1款將護照交付
    他人以供冒名使用罪。
(三)爰以行為人之責任為基礎，依被告陳述、告訴人陳述、個人
    戶籍資料查詢結果、臺灣高等法院被告前案紀錄表（見本院
    卷第11頁至第15頁、第185頁、第194頁）審酌：被告高職肄
    業之智識程度、未婚無子女、目前與母親同住、從事板模工
    、經濟狀況普通之生活狀況、前於5年內有詐欺之前科，被
    告與告訴人為朋友關係，竟圖已利，而侵占告訴人之機車及
    侵占證人丙○○之護照而交付他人以供冒名使用，所為均屬不
    該，惟兼衡被告坦承侵占機車之犯行及迄今尚未與告訴人及
    證人達成和解之犯後態度等一切情狀，各量處如主文所示之
    刑暨依兩罪之犯罪時間間隔、罪質形態等定其應執行刑，並
    均諭知易科罰金之折算標準。
五、沒收：
(一)至被告於犯罪事實一侵占所得之機車，已由告訴人尋回一情
    ，業如上述，爰不宣告沒收。
(二)被告於犯罪事實二無證據證明其將證人丙○○護照交付他人以
    供冒名使用有獲得報酬，爰不宣告沒收。　　
據上論斷，應依刑事訴訟法第299條第1項前段（依刑事裁判精簡
原則，僅記載程序法條文），判決如主文。
本案經檢察官陳昭廷提起公訴，檢察官楊麒嘉到庭執行職務。
中    華    民    國   111    年    7     月    15    日
                  刑事第八庭  審判長法  官    謝其達
　　　　　　　　　                  法  官    盧伯璋
　　　　　　　　　                  法  官    鄭諺雯
以上正本證明與原本無異。
如不服本判決應於收受判決後20日內向本院提出上訴書狀，並應
敘述具體理由；其未敘述上訴理由者，應於上訴期間屆滿後20日
內向本院補提理由書（均須按他造當事人之人數附繕本）「切勿
逕送上級法院」。告訴人或被害人如對於本判決不服者，應具備
理由請求檢察官上訴，其上訴期間之計算係以檢察官收受判決正
本之日期為準。　　　　　　　　　
中    華    民    國   111    年    7     月    15    日
                                    書記官    林亭如

附錄法條：
刑法第335條第1項
意圖為自己或第三人不法之所有，而侵占自己持有他人之物者，
處 5 年以下有期徒刑、拘役或科或併科 3 萬元以下罰金。
前項之未遂犯罰之。
護照條例第31條第1款
有下列情形之一者，處 5 年以下有期徒刑、拘役或科或併科新
臺幣 50 萬元以下罰金：
一、將護照交付他人或謊報遺失以供他人冒名使用。
二、冒名使用他人護照。